臺灣新北地方法院民事裁定
110年度重訴字第95號
原      告  游金龍  
訴訟代理人  游子興  
            王宜甄  
原      告  游金章  

訴訟代理人  游緯謀  
原      告  游金聰  
被      告  李一宏  
訴訟代理人  吳嘉榮律師

上列當事人間第三人異議之訴事件，原告聲請返還溢收裁判費，
本院裁定如下：
    主    文
聲請人所繳裁判費准退還新臺幣參拾捌萬伍仟貳佰陸拾肆元。
　　理    由
一、本件聲請意旨略以：兩造間第三人異議之訴事件(本院110年
    度重訴字第95號)，本院審核本件訴訟標的價額時，逕以被
    繼承人游發枝所留遺產即坐落新北市○○區○○段000000000地
    號土地(下稱系爭土地)之應有部分全部計算，未以被告代位
    請求訴外人游信幸之特留分1/12計算，至溢收新臺幣（下同
    ）44萬1,639元，若以游信幸之應繼分1/6計算，亦溢收39萬
    7,089元，爰依民事訴訟法第77條之26規定聲請返還溢納之
    訴訟費用。
二、按訴訟費用如有溢收情事者，法院應依聲請並得依職權以裁
    定返還之，民事訴訟法第77條之26第1項定有明文。次按第
    三人異議之訴之訴訟標的為該第三人之異議權，法院核定此
    訴訟標的之價額，應以該第三人本於此項異議權，請求排除
    強制執行所有之利益為準（最高法院91年度第5次民事庭會
    議決議意旨參照）。而第三人就執行標的物有足以排除強制
    執行之權利者，得於強制執行程序終結前，向執行法院對債
    權人提起異議之訴，請求排除強制執行。依通說此項第三人
    異議之訴之訴訟標的為該第三人之異議權，而非該第三人主
    張此項異議權基礎之所有權、典權、質權或留置權。故法院
    核定此訴訟標的之價額，應以該第三人本於此項異議權，請
    求排除強制執行所得受之利益額數為核定之基礎，例如債權
    人聲請強制執行之債權額為100萬元，查封標的物之價值為1
    ,000萬元，則第三人本於其異議權請求排除強制執行，所得
    受之利益額數為100萬元（因債權人僅能就執行標的物取償1
    00萬元，超過之900萬元仍應由第三人取回），反之，若債
    權人之債權額為1,000萬元，而執行標的物之價值為100萬元
    ，則第三人排除強制執行所得受之利益額數即為相當於執行
    標的物價值之100萬元（因債權其餘債權額900萬元，並不能
    就執行標的物取償），最高法院77年度台抗字第220號裁定
    要旨亦可資參照。
三、原告起訴請求就本院109年度執字第152680號強制執行事件
    ，對於系爭土地之強制執行程序予以撤銷，經查，被告聲請
    強制執行之債權金額為4,000萬元，且其主張債務人游信幸
    就系爭土地之應繼分為1/6，是依被告上開主張，原告起訴
    時本於其異議權請求排除強制執行，所得受之利益額數應為
    執行標的物價值即1,022萬2,352元(計算式：955.36平方公
    尺×64,200元×1/6＝10,222,352元)，故本件訴訟標的價額應
    核定為1,022萬2,352元，應徵第一審裁判費10萬2,024元。
    而原告業於民國110年2月20日繳納第一審裁判費48萬7,288
    元，本院計溢收裁判費38萬5,264元（計算式：487,288元－1
    02,024元＝385,264），爰依原告之聲請裁定返還之。
四、依民事訴訟法第77條之26第1項，裁定如主文。
中　　華　　民　　國　　111 　年　　4 　　月　　18　　日
                  民事第一庭    法　官　洪任遠
以上正本係照原本作成
如對本裁定抗告須於裁定送達後10日內向本院提出抗告狀，並應
繳納抗告費新臺幣1,000元整。
中　　華　　民　　國　　111 　年　　4 　　月　　18　　日
                                書記官　黃翊芳